【裁判字號】    95,上易,422
【裁判日期】    950404
【裁判案由】    過失傷害
【裁判全文】
臺灣高等法院刑事判決                 95年度上易字第422號
上  訴  人  台灣桃園地方法院檢察署檢察官
被      告  甲○○
上列上訴人因被告過失傷害案件，不服臺灣桃園地方法院94年度
易字第1417號，中華民國九十五年一月二十七日第一審判決（起
訴案號：臺灣桃園地方法院檢察署94年度偵字第15529號），提
起上訴，本院判決如下：
    主  文
上訴駁回。
    事實及理由
一、本案經本院審理結果，認第一審以被告甲○○犯刑法第二百
    八十四條第二項前段之業務過失傷害罪，判處有期徒刑四月
    ，並諭知易科罰金折算之標準為三百元折算一日，認事用法
    及量刑均無不當，應予維持，並引用第一審判決書記載之事
    實、證據及理由（如附件）。
二、檢察官尋告訴人之請求上訴，略以：被告甲○○係以操作推
    高機為業務，本件事故之地點亦係被告工作之場所，參酌告
    訴人所受足部之重大傷害，足見被告作業速度之倉促及過失
    之重大，原審竟僅量處有期徒刑四月，較諸一般傷害罪為輕
    ，何能令人甘服？其次，告訴人所受之傷害甚為嚴重，迄已
    接受三次手術，卻仍不能正常行走；醫師且認定告訴人未來
    的行走及久立均有不便，須終身以足部護墊保護緩衝。衡量
    告訴人所受之損害，原審量處有期徒刑四月，難謂公允。況
    被告迄不賠償，亦不和解；聲稱已離開原任職之長榮空運倉
    儲公司，實際上卻不然，足見被告毫無悔意，亦不負責，原
    審之量刑顯然違法刑法第五十七條之規定。
三、本院按，刑之量定，係實體法上賦予法院得為自由裁量之事
    項，倘量刑時未逾越法律所規定之範圍，亦未濫用權限致明
    顯失出或失入而違背正義，即不得任意指摘為違法。經查，
    原審法院於量刑時，已審酌被告平日以駕駛堆高機為業，注
    意程度應較一般人為高，竟因疏忽致使告訴人受有本案之傷
    害，另審酌被告過失之程度、犯後之態度、告訴人所受之傷
    害、迄未賠償告訴人所受之損失及並無前科等一切情狀。本
    院認為原審法院之量刑，並無違反刑法第五十七條之情形，
    亦無違法或顯然不當之情形；就上訴人上訴指摘各情，更已
    經審酌及之，經核係審判職權之合法行使。原審法院之量刑
    既無違法或顯然不當之情形，檢察官之上訴即難認為有理由
    。至於告訴人所受之傷害嚴重，損害極大，迄不能正常行走
    ，核係另尋民事途徑求償之問題，附此敘明。
據上論斷，應依刑事訴訟法第三百六十八條、三百七十三條，判
決如主文。
本案經檢察官劉文水到庭執行職務。
中    華    民    國    95    年    4     月    4     日
                  刑事第十四庭審判長法  官  蘇隆惠
                                    法  官  林秀鳳
                                    法  官  林瑞斌
以上正本證明與原本無異。
不得上訴。
                                    書記官  陳思云
中    華    民    國    95    年    4     月    6     日
附錄：本案論罪科刑法條全文
中華民國刑法第284條第二項前段
從事業務之人，因業務上之過失傷害人者，處 1 年以下有期徒刑
、拘役或1千元以下罰金。
附件：
臺灣桃園地方法院刑事判決              94年度易字第1417號
公  訴  人  臺灣桃園地方法院檢察署檢察官
被      告  甲○○  男  26歲（民國○○年○月○○日生）
                    住桃園縣大溪鎮茄苳吭10之1號
                    居桃園縣大園鄉○○○路8之1號
                    身分證統一編號：Ｚ000000000號
上列被告因業務過失傷害案件，經檢察官提起公訴（94年度偵字
第15529號），本院合議庭裁定進行簡式審判程序，判決如下：
    主  文
甲○○從事業務之人，因業務上之過失傷害人，處有期徒刑肆月
，如易科罰金，以參佰元折算壹日。
    事  實
一、甲○○係受僱設於桃園縣大園鄉○○○路8 之1 號長榮空運
    倉儲股份有限公司（下稱長榮公司），擔任快遞課之班員，
    平日負責載運快遞貨物、駕駛堆高機拆貨等工作，為從事駕
    駛堆高機業務之人，而於民國94年1 月14日上午，前往位於
    桃園縣大園鄉中正國際機場航勤北路10之1 號華儲股份有限
    公司（下稱華儲公司）之快遞專區，欲取回長榮公司之快遞
    貨物，並於同日上午9 時20分許，準備駕駛盤車將領得之貨
    物載運回長榮公司，然因其駕駛動線遭現場之貨盤擋住，無
    法順利駛離現場，而其本應注意須委請現場負責之桃園航勤
    公司（下稱桃勤公司）人員以堆高機協助清理動線，以免因
    視野不良而碰撞他人，而依當時情形，並無不能注意之情事
    ，竟疏未注意，不待該處之桃勤公司員工協助，逕行駕駛現
    場堆高機自行移動貨盤清理動線，且應注意該處快遞專區內
    尚有其他人員往來、貨物堆置，須謹慎操作以免意外，而依
    當時情形，亦無不能注意之情形，疏於注意及此，貿然駕駛
    堆高機，致起出牙插時碰撞現場之貨盤，使同時在上址華儲
    公司快遞專區領取貨物，而站在Ｘ光輸送帶編號３旁之乙○
    ○，遭該貨盤推撞之另一在乙○○身旁之貨盤插入其左腳底
    ，而受有左足壓傷併足底撕裂性傷口及大拇趾閉鎖性骨折等
    傷害。
二、案經被害人乙○○訴請臺灣桃園地方法院檢察署檢察官偵查
    起訴。
    理  由
一、本件經檢察官提起公訴，被告甲○○於準備程序中就被訴事
    實為有罪之陳述，經受命法官告知簡式審判程序之旨，並聽
    取公訴人及被告之意見後，由合議庭裁定進行簡式審判程序
    ，合先敘明。
二、訊據被告甲○○於本院準備程序中對於上揭時、地，其駕駛
    堆高機，因未注意須委請現場負責之桃勤公司人員以堆高機
    協助清理動線，及應謹慎操作堆高機以免意外，而不慎於起
    出牙插時碰撞現場之貨盤，導致該貨盤推撞之另一在告訴人
    乙○○身旁之貨盤插入告訴人之左腳底，而使告訴人受有左
    足壓傷併足底撕裂性傷口及大拇趾閉鎖性骨折等傷害之事實
    ，坦白承認，並核與告訴人於警詢、偵查中所指述之本件事
    故發生情節相符，此外，復有檢察事務官勘驗現場所製作之
    勘驗筆錄、現場圖各1 份；現場照片9 幀；檢察事務官勘驗
    案發當時錄影光碟片所製作之勘驗筆錄1 份；翻拍照片6 幀
    ；長庚紀念醫院出具之診斷證明書3 紙，及告訴人所受傷勢
    照片4 幀附卷可稽。至被告固於本院審理中一度辯稱：案發
    當時伊有注意到告訴人，但伊並不知道貨盤放下去時，反作
    用力那麼大，伊無法控制反作用力云云，然已與上開事證有
    間，況被告平日係以駕駛堆高機拆貨為業一節，業經被告供
    承在卷，則被告對堆高機之駕駛操控應屬熟稔，當無不知其
    上開所辯操作過程可能產生反作用力之情形，而益應加以注
    意，且被告受過臺灣省工商安全衛生協會所舉辦堆高機操作
    人員之訓練，並領有結業證書，亦有結業證書影本1 份附卷
    足佐，是被告對駕駛堆高機應注意之相關事項自非不知，從
    而，被告上開所辯實難遽採。再按，被告在上揭時、地本應
    委請現場負責之桃勤公司人員以堆高機協助清理動線，及於
    駕駛堆高機行經人員往來頻繁及貨物散落而視野不良之地點
    ，自應注意謹慎操作，以避免發生危險，詎被告違反前開注
    意義務，而參之事發當時，並無不能注意之情事，被告竟疏
    未注意，致起出堆高機牙插時碰撞現場之貨盤，使告訴人遭
    該貨盤插入其左腳底，而造成告訴人受有上開傷勢，其有過
    失甚明。又告訴人既因本件事故而受有左足壓傷併足底撕裂
    性傷口及大拇趾閉鎖性骨折等傷害，詳如前述，是被告之過
    失行為與告訴人傷害結果間確具有因果關係。本件事證明確
    ，被告上揭犯行足可認定，應依法論科。
三、被告甲○○係長榮公司快遞課搬運貨物之班員，平日負責駕
    駛堆高機拆貨，已如前述，則其駕駛堆高機乃其社會活動之
    一，在社會上有其特殊之屬性，因而其駕駛堆高機自屬基於
    社會生活之地位而反覆執行業務，則不問其目的為何，均應
    認其屬業務之範圍，是被告於駕駛堆高機時，因過失致告訴
    人受有上開傷害，核其所為係犯刑法第284 條第2 項前段之
    業務過失傷害罪。爰審酌被告平日係以駕駛堆高機為業，其
    之注意義務程度應較一較人為高，竟因疏未注意致使告訴人
    受有上開傷害，所為非是，及被告之過失程度、犯後態度、
    告訴人所受傷害，且被告迄今尚未賠償告訴人所受之損失，
    惟念其並無任何前科紀錄之素行，有臺灣高等法院被告前案
    紀錄表1 份在卷佐憑等一切情狀，量處如主文所示之刑，並
    諭知易科罰金之折算標準。
據上論斷，應依刑事訴訟法第273 條之1 第1 項、第299 條第1
項前段，刑法284 條第2 項前段、第41條第1 項前段，罰金罰鍰
提高標準條例第1 條前段、第2 條，判決如主文。
本案經檢察官張啟聰到庭執行職務。
中    華    民    國    95    年    1     月    27    日
                         刑事第十二庭法  官   王  美  玲
以上正本證明與原本無異。
如不服本判決，應於判決送達後10日內，向本院提出上訴狀。
                                     書記官   張  子  涵
中    華    民    國    95    年    1     月    27    日


司法院資訊處製作；財團法人民間司法改革基金會備份。
